臺灣高等法院民事裁定
110年度抗字第742號
抗  告  人  李姿葶  


相  對  人  李麗雲  
            李晉儕  
            李麗玉  
            李樹源  
上列當事人間清償提存聲明異議事件，抗告人對於中華民國110
年5月4日臺灣士林地方法院110年度聲字第74號所為裁定提起抗
告，本院裁定如下： 
    主  文
抗告駁回。
抗告費用由抗告人負擔。
    理  由
一、本件相對人依土地法第34條之1規定處分與抗告人公同共有
    之土地及建物（下稱系爭不動產），因抗告人遲延受領應得
    之價金，乃向原法院提存所辦理提存，經原法院提存所以11
    0年度存字第239號清償提存事件（下稱系爭提存事件）准予
    提存，並通知抗告人受取。抗告人提出異議，經原法院於民
    國（下同）110年5月4日以110年度聲字第74號裁定(下稱原
    裁定)駁回異議後，抗告人不服，提起本件抗告。
二、抗告意旨略以：相對人未依提存法第28條第2項規定提出計
    算書。且原法院提存所未依提存法第9條規定，及提存法施
    行細則第3條、第20條第5款規定，就相對人所提出相關文件
    為形式審查，任憑相對人自行扣除與出售系爭不動產無關且
    實體上有爭執之「代墊判決繼承發生費用（含裁判費）」，
    及未按抗告人之潛在應有部分比例扣除「代書費用」、「代
    墊稅款及雜項費用」，是原法院提存所未形式上審查相對人
    所提出計算書內容，逕准予相對人之提存，顯有未合，爰提
    起抗告等語。
三、經查：
㈠、按提存書應記載提存人之姓名及住居所、提存物為金錢之金
    額、提存之原因事實、清償提存之提存物受取權人之姓名及
    住居所，提存法第9條第1項第1款、第3款、第4款、第5款定
    有明文。次按提存所接到提存人轉送之提存書後，應審查提
    存書狀是否合於程式、提存書記載及應提出之證明文件是否
    完備；聲請提存應提出提存原因證明文件：擔保提存，提存
    人應附具法院裁判書正本或影本；如以抄本或節本代替者，
    應由提存人簽名或蓋章證明與原本無異。清償提存，關於提
    存原因之證明文件，無庸附具，提存法施行細則第3條第1項
    第2款、第4款及第20條第5款分別定有明文。再按非依債務
    本旨或向無受領權人所為之清償提存，其債之關係不消滅；
    清償提存費，其提存金額或價額在新臺幣（下同）一萬元以
    下者，徵收一百元；逾一萬元至十萬元者，徵收五百元；逾
    十萬元者，徵收一千元。但執行法院依強制執行法、管理人
    依破產法或消費者債務清理條例規定辦理提存者，免徵提存
    費。前項提存費及依民法第333條規定拍賣、出賣之費用，
    提存人得於提存金額中扣除之。但應於提存書記載其數額，
    並附具計算書，提存法第22條、第28條第1、2項分別定有明
    文。再按給付物不適於提存，或有毀損滅失之虞，或提存需
    費過鉅者，清償人得聲請清償地之法院拍賣，而提存其價金
    ；前條給付物有市價者，該管法院得許可清償人照市價出賣
    ，而提存其價金；提存拍賣及出賣之費用，由債權人負擔，
    民法第331至333條定有明文。　　
㈡、查相對人主張其依土地法第34條之1規定處分系爭不動產，並
    通知抗告人領取應受領之價金，因抗告人受領遲延，乃作成
    提存書載明提存人、受領權人姓名、住址、提存金額、提存
    原因事實，並檢附系爭不動產標示及價金分配表、系爭不動
    產登記謄本、戶籍謄本、郵局存證信函影本、不動產買賣契
    約書影本、同意書影本、送達回執影本、繼承系統表、委任
    書、身份證影本等證明文件，向原法院提存所聲請清償提存
    ，經該提存所以110年度存字第239號事件准予提存，並通知
    抗告人受取等情，經本院調取該事件之卷宗資料核閱無訛(
    提存卷第4至29頁)，原法院提存所審查認為並無欠缺提存法
    施行細則第3條第1項各款情形後，准予提存，並無不合。
㈢、抗告人主張相對人未依提存法第28條第2項規定提出計算書云
    云，然觀系爭不動產標示及價金分配表之內容（提存卷第2
    頁），係詳列抗告人應得價金扣除相對人計算抗告人應分擔
    土地增值稅、代書費、代墊稅及雜項費用之數額，均與提存
    費用及民法第333條所示費用無關，相對人無依提存法第28
    條第2項規定提出計算書之必要，抗告人前開主張，自非可
    採。
㈣、提存事件屬非訟事件，提存所對於當事人有關實體上權利義
    務法律關係之爭執，並無審查權限。查抗告人爭執相對人檢
    附之系爭不動產標示及價金分配表上所載部分扣抵項目及金
    額不當，係涉相對人是否依債務本旨為清償提存，兩造間債
    之關係是否因清償提存而消滅之實體爭執事項，應由抗告人
    另行以訴訟方式謀求解決，原法院提存所無權亦無庸審究。
    從而，原法院提存所准予相對人提存，及原裁定駁回抗告人
    之異議，均無違誤。抗告意旨指摘原裁定不當，求為廢棄，
    並無理由，應予駁回。
四、據上論結，本件抗告為無理由，爰裁定如主文。
中　　華　　民　　國　　110 　年　　7 　　月　　20　　日
                    民事第二十一庭
                        審判長法  官  翁昭蓉
                              法  官  呂淑玲
                              法  官  羅惠雯
正本係照原本作成。
不得再抗告。
中　　華　　民　　國　　110 　年　　7 　　月　　20　　日
   　　　　　　　　　　　 　　書記官　洪秋帆